最高法院刑事判決　　　　　　一○○年度台上字第一二八九號
上　訴　人　趙欣偉
選任辯護人　趙元昊律師
上　訴　人　柯紹昌
選任辯護人　許瑞榮律師
上列上訴人等因違反毒品危害防制條例案件，不服台灣高等法院
中華民國九十九年十二月二十二日第二審判決（九十九年度上訴
字第三六四九號，起訴案號：台灣台北地方法院檢察署九十九年
度偵字第三一四八號），提起上訴，本院判決如下：
    主  文
上訴駁回。   
    理  由  
按刑事訴訟法第三百七十七條規定，上訴於第三審法院，非以判
決違背法令為理由，不得為之。是提起第三審上訴，應以原判決
違背法令為理由，係屬法定要件。如果上訴理由書狀並未依據卷
內訴訟資料，具體指摘原判決不適用何種法則或如何適用不當，
或所指摘原判決違法情事，顯與法律規定得為第三審上訴理由之
違法情形，不相適合時，均應認其上訴為違背法律上之程式，予
以駁回。本件原判決綜合全部卷證資料，認上訴人趙欣偉、柯紹
昌有其事實欄所載犯行，已詳所憑之證據與認定之理由。就上
訴人二人否認販賣第三級毒品愷他命（即Ketamine ，又稱K他命
）之所辯，認不足採信，於理由內予以指駁、說明甚詳。因而撤
銷第一審關於柯紹昌共同製造第四級毒品部分之科刑判決，改判
仍論處柯紹昌共同製造第四級毒品罪刑，及維持第一審論處趙欣
偉、柯紹昌共同販賣第三級毒品罪刑，駁回上訴人二人關於共同
販賣第三級毒品罪之上訴。
趙欣偉上訴意旨略以：(一)、原審未提示「員警同步蒐證光碟二張
」及扣案毒品等證物給當事人辨認，未調查趙欣偉所持用之0000
000000號行動電話何在，訴訟程序顯有違誤，難謂採證合法。(二)
、原審認定扣案愷他命係上訴人二人向「阿順」者販入，但趙欣
偉否認其事，即有傳喚陳萬庭（原名陳勛舜）調查之必要，竟未
依職權調查，有調查職責未盡之違法。(三)、柯紹昌證稱愷他命係
「阿順」所寄放，原判決既援引柯紹昌之證言，卻認定係柯紹昌
「販入」，即屬矛盾，又未於事實欄明確記載趙欣偉何時、何地
與柯紹昌謀議販賣愷他命、其販入之詳確時間、地點、交易對象
、如何朋分利潤等事項，理由欄未以嚴格證據說明所憑之依據，
均非適法。(四)、原判決說明柯紹昌之警詢陳述具有較可信之特別
情況之理由，與刑事訴訟法第一百五十九條之二之相關法律見解
相違；依通訊監察譯文觀之，趙欣偉尚未與葉莉茹就買賣愷他命
之價金達成合意，難謂已著手販賣行為，原判決認定已達成合意
，即非適法。(五)、原審未給趙欣偉詰問葉莉茹之機會，剝奪其防
禦權，縱趙欣偉等人有拿愷他命給葉莉茹，也未收取任何代價，
祇犯轉讓第三級毒品罪，原判決論以販賣罪，認事用法有違證據
法則云云。柯紹昌上訴意旨略稱：(一)、原判決事實認定柯紹昌意
圖營利，支付代價（金錢）向「阿順」販入愷他命，理由援引之
柯紹昌證言係愷他命為「阿順」所寄放，已相矛盾，復未載明依
何證據認定上訴人二人有共同販賣愷他命之犯意聯絡，有理由不
備之違誤。(二)、第一審判決認定柯紹昌基於間接故意，與張薺臨
共同製造第四級毒品假麻黃鹼，原判決則認定柯紹昌基於直接故
意犯之，於量刑上之審酌即有不同，原判決未從輕量刑，有違罪
疑唯輕原則及最高法院九十九年度台上字第四四八二號判決之意
旨。(三)、原判決第二十七頁第六行以下記載「……準此，被告二
人主觀上既有共同之行為決意，客觀上又有實際執行或參與製程
之進行，其等共同製造第四級毒品假麻黃鹼之情，自堪認定」等
語，所謂「被告二人」係指上訴人二人，但原判決主文並未宣告
趙欣偉共同製造第四級毒品罪刑，事實欄亦未認定趙欣偉有此項
犯罪，且卷內證據不足以證明柯紹昌已製成若干假麻黃鹼成品，
帶至汐止鎮某倉庫，有理由矛盾及無證據而推論犯罪事實之違失
云云。惟查：(一)、犯罪事實之認定，證據之取捨及其證明力如何
，乃事實審法院自由判斷之職權，如其取捨不違背經驗法則與論
理法則，即不得指為違法，而據為上訴第三審之理由。原判決認
定：、上訴人二人基於販賣愷他命營利之共同犯意聯絡，推由
柯紹昌於民國九十九年一月二十二日傍晚前，向「阿順」購得愷
他命九包後，轉知趙欣偉貨到，並藏在柯紹昌承租之基隆市○○
街二０五號十樓，同日晚上，趙欣偉與葉莉茹聯絡，議妥以每公
克新台幣一百元左右價格出售約三百公克愷他命予葉莉茹，旋趙
欣偉自上址取出愷他命五包，攜至新北市○○區○○路三段一二
二號環球購物中心欲交易時，被跟監之警員查獲扣案，再於柯紹
昌之上揭租住處查扣其餘愷他命四包。、柯紹昌明知張薺臨教
其製作之物含有假麻黃鹼成分，仍自九十八年八月間起出面承租
上揭房屋，於屋內與張薺臨共同製造假麻黃鹼等情，已說明本於
調查所得心證，分別定其取捨而為事實判斷之理由。並明柯紹
昌之警詢陳述如何具有較可信之特別情況，且為證明犯罪事實存
否所必要之理由，及販賣愷他命部分，上訴人二人如何有共同之
犯意聯絡與行為分擔，均為正犯，製造假麻黃鹼部分，柯紹昌與
張薺臨有共同犯意聯絡，並分擔部分犯行，亦為正犯之論據。所
為論斷，核無違背客觀存在之經驗法則與論理法則，自屬原審採
證、認事之適法職權行使，不容任意指摘為違法。依原判決所載
，原判決第二十七頁第六行以下所謂有共同犯意聯絡之「被告二
人」，係指共同製造假麻黃鹼之柯紹昌與張薺臨，柯紹昌上訴意
旨(三)、之指摘，係對原判決與法律之顯然誤解。(二)、刑事訴訟法
第一百六十四條至第一百六十五條之一就證物、文書證據與準文
書之調查方法，雖賦與當事人及訴訟關係人參與調查證據之權利
，然訴訟程序之遵守，旨在維護被告之權益，法院調查證據時，
縱違反上開程序規定，因屬有關證據調查之處分，苟無礙於被告
防禦權之行使，即難謂為違法，當事人及訴訟關係人如有不服，
依同法第二百八十八條之三規定，得向法院聲明異議，由法院就
該異議裁定之。此調查證據處分之異議，有其時效性，如未適時
行使異議權，致該處分所為之訴訟行為終了者，除瑕疵係重大，
嚴重危害訴訟程序之公正，而影響於判決結果者外，應認其異議
權已喪失，而不得執為上訴第三審之合法理由。本件原審法院提
示相關證據時，趙欣偉與其辯護人祇表示愷他命非趙欣偉所有，
或無意見，或引用書狀而已，而其所具書狀從未對此調查證據之
方法、程序有所主張，有審判筆錄及全案卷證可考，故縱原審法
院調查證據之程序有上訴意旨所指摘之瑕疵，然對趙欣偉防禦權
之行使不生影響，核非重大瑕疵而足以危害訴訟程序之公正，趙
欣偉既未及時聲明異議，至上訴本院時始於上訴狀中表明異議之
旨，自已失卻其異議權，不得執為合法之第三審上訴理由。(三)、
刑法上之販賣，以行為人有營利之目的而販入或賣出，或二者兼
而有之者為構成要件，亦即以物品是否已經交付買方，作為既遂
、未遂之區別標準，至賣方已否收得對價則非所問。故行為人如
以營利意思買入毒品，縱未及賣出，仍屬販賣既遂。依卷內資料
，趙欣偉曾證稱：愷他命是柯紹昌的，是柯紹昌的朋友拿給他「
做回的」，即先賣出去再給錢之意等語。原判決予以採信，因而
認定上訴人二人共同基於營利犯意，由柯紹昌向「阿順」買入愷
他命，再由趙欣偉持其中一部分欲賣給葉莉茹以牟利，並明上
訴人二人雖尚未付錢給「阿順」，欲待愷他命賣出去後再與「阿
順」結算價金，仍屬販賣既遂之理由，依上揭說明，並無違誤。
原判決未以0000000000號之「行動電話機具」為本件論罪之證據
，則該支行動電話機具何在，即無調查之必要性，原審未調查其
下落，無違法可言。再扣案愷他命係何人出售予上訴人一節，與
上訴人二人是否基於營利之犯意而販入等待證事實無關，原審以
事證已臻明確，未傳喚陳萬庭（原名陳勛舜）查證，不得指為違
法。(四)、原判決犯罪事實欄記載之犯罪時間、地點、手段以及其
他事項，已足資特定既判力之範圍，即已符合刑事訴訟法第三百
零八條有罪判決書應記載犯罪事實之規定，不得據此為第三審上
訴理由。(五)、依卷內資料，葉莉茹已於第一審法院作證並受詰問
，審判長訊問葉莉茹後，並問趙欣偉之辯護人有無問題欲行詰問
，其答稱：待辯論時一併表示意見（見一審卷二第一０七頁背面
），有審判筆錄在卷可稽。趙欣偉上訴意旨謂未給其詰問機會云
云，顯非依據卷內訴訟資料指摘。(六)、量刑之輕重，屬事實審之
職權，且直接故意或間接故意犯罪，均屬故意犯，二者於量刑上
有無區別必要，為事實審就個案犯罪，綜合整體評價而得依職權
自由裁量之事項，尚不受其他判決之拘束。本件原判決以柯紹昌
之責任為基礎，並已說明審酌刑法第五十七條所列各款事項而為
其製造第四級毒品罪刑之量定，既未逾越法定刑度，亦未濫用其
權限，即無違法。上訴人二人之其餘上訴意旨，就屬原審採證、
認事職權之適法行使及原判決已說明事項，徒憑己見，任意指摘
為違法，且仍為單純事實之爭執，均非適法之第三審上訴理由。
應認本件上訴違背法律上之程式，予以駁回。
據上論結，應依刑事訴訟法第三百九十五條前段，判決如主文。 
中    華    民    國  一○○  年    三    月   十七   日
                      最高法院刑事第十一庭
                          審判長法官  賴  忠  星  
                                法官  呂  丹  玉  
                                法官  吳      燦  
                                法官  蔡  名  曜  
                                法官  葉  麗  霞  
本件正本證明與原本無異
                                      書  記  官  
中    華    民    國  一○○  年    三    月  二十一  日
                                                      K